臺灣臺中地方法院刑事判決　　　　　　　96年度易字第3310號
公　訴　人　臺灣臺中地方法院檢察署檢察官
被　　　告　丙○○
上列被告因恐嚇等案件，經檢察官提起公訴（九十六年度偵字第
二三０九號），本院判決如下：
    主    文
丙○○共同意圖為自己不法之所有，以詐術使人將本人之物交付
，處有期徒刑陸月，如易科罰金，以新台幣壹仟元折算壹日，減
為有期徒刑月，如易科罰金，以新台幣壹仟元折算壹日。又共
同意圖為自己不法之所有，以詐術使人將本人之物交付，未遂，
處有期徒刑肆月，如易科罰金，以新台幣壹仟元折算壹日，減為
有期徒刑貳月，如易科罰金，以新台幣壹仟元折算壹日。應執行
有期徒刑肆月，如易科罰金，以新台幣壹仟元折算壹日。
    犯罪事實
一、丙○○及丁○○（另行通緝審結）二人係朋友關係，渠等因
    缺錢花用，竟共同基於意圖為自己不法所有之犯意聯絡，謀
    議共乘丁○○父親所有車牌號碼ＴＤＭ—九三六號之輕型機
    車尋找路上行經車旁之車輛，以製造假車禍之方式，向車主
    騙取醫藥費及車損費以供花用，而於民國九十六年一月十三
    日中午十二時許，由丁○○騎乘上開機車附載丙○○，在臺
    中縣潭子鄉○○路附近繞行，嗣於同日中午十二時十分許，
    適有乙○○駕駛車牌號碼ＰＢ—四九七七號自小貨車沿臺中
    縣潭子鄉○○路行駛，渠等二人遂在臺中縣潭子鄉○○路二
    三六號前，由丁○○將乙○○攔下，並由丁○○向乙○○詐
    稱：乙○○駕駛貨車行經臺中縣潭子鄉○○路一七二巷口時
    ，不甚擦撞渠等二人所騎乘機車之左側把手及左後護板，造
    成機車把手毀損及丁○○受有膝蓋擦傷之傷害，乙○○應賠
    償損害等語，乙○○雖因確認其所駕駛之自小貨車並未擦撞
    丁○○所騎乘上開機車而未陷於錯誤，並為儘速解決此事以
    便離去，然因乙○○之老闆之成年兄長（姓名年籍不詳）適
    巧在附近聞聲見狀而隨後到場處理時，丁○○仍向之佯稱上
    情並表示須新台幣（下同）三千元作為賠償金等語，致該名
    成年兄長誤認乙○○確有與丁○○發生上開車禍糾紛，因陷
    於錯誤而交付三千元予丁○○收執，而丁○○收取上開款項
    後，旋即與丙○○共乘機車離去。又丙○○與丁○○二人食
    髓知味，復基於上開犯意聯絡，而於同日中午十二時三十五
    分許，改由丙○○騎乘上開機車附載丁○○，在臺中縣潭子
    鄉○○路○段一九六號前，由丁○○攔下甲○○所駕駛之車
    牌號碼ＰＣ—一五六八號自小貨車，並由丁○○向甲○○詐
    稱：甲○○駕車行經臺中縣潭子街鐵路平交道時，不慎擦撞
    渠等二人所騎乘機車之左側把手及左後護板，造成機車毀損
    及丁○○左腳受傷，甲○○應賠償三千元等語，丁○○並將
    左腳褲管捲起供甲○○驗傷，且比對機車毀損之相關位置，
    丙○○亦在上址幫腔，而甲○○因確知其所駕駛之自小貨車
    並未擦撞丙○○所騎乘之機車故未陷於錯誤，然為迅速解決
    此事以便離去，仍將其皮包內僅存之六百元交付予丁○○收
    執，並將皮包交予丁○○察看表示確無現金，丁○○遂將皮
    包歸還甲○○並準備與丙○○共乘機車離去，嗣因民眾見狀
    報案，員警據報前往現場處理，而當場扣得丁○○父親所有
    之上開機車一部，並自丁○○身上起獲上開現金共三千六百
    元（業已發還乙○○及甲○○），始循線查悉上情。
二、案經甲○○訴由臺中縣警察局豐原分局報請臺灣臺中地方法
    院檢察署檢察官偵查起訴。
    理  由
壹、證據能力方面：
一、按被告以外之人於審判外之言詞或書面陳述，除法律有規定
    者外，不得作為證據，刑事訴訟法第一百五十九條第一項固
    定有明文；惟被告以外之人於審判外之陳述，雖不符刑事訴
    訟法第一百五十九條之一至第一百五十九條之四之規定，而
    經當事人於審判程序同意作為證據，法院審酌該言詞陳述作
    成時之情況，認為適當，亦得為證據；當事人、代理人或辯
    護人於法院調查證據時，知有第一百五十九條第一項不得為
    證據之情形，而未於言詞辯論終結前聲明異議者，視為有前
    項之同意，同法第一百五十九條之五亦有明文。查被害人乙○○及甲○○於警詢時之證述，雖均屬審判外之陳述，然檢
    察官及被告於本院行準備程序時對於上開被害人警詢筆錄之
    證據能力既未予爭執，本院審酌上開被害人於警詢中之陳述
    ，係於員警查獲之初立即製作，對案發情況之記憶當甚為清
    晰，不致發生一般傳聞證據中被害人記憶瑕疵之風險，且其
    等證述情節與卷證相符，足認上揭被害人於警詢中之陳述，
    具有證據能力，適為本案之證據。
二、次按被告以外之人於偵查中向檢察官所為之陳述，除顯有不
    可信之情況者外，得為證據，刑事訴訟法第一百五十九條之
    一第二項定有明文。而刑事訴訟法所規定傳聞法則之例外，
    其中就被告以外之人於偵查中向檢察官所為之陳述，因檢察
    官代表國家偵查犯罪時，原則上當能遵守法定程序，且被告
    以外之人如有具結能力，仍應依法具結，以擔保其係據實陳
    述，故於第一百五十九條之一第二項明定「除顯有不可信之
    情況者外」，得為證據。而查，被害人乙○○及甲○○於偵
    查中之證詞，既經具結在卷，有結文附卷可稽（詳見偵查卷
    第六八頁及第六一頁），且被告於本院行準備程序中對於上
    開證人於偵查中陳述之證據能力亦未爭執，復無顯不可信之
    特別情況，揆諸前揭規定，上開證人於偵查中所為之證述自
    有證據能力，合先敘明。
貳、實體方面：
一、訊據被告丙○○固坦承伊當日確有騎車搭載同案被告丁○○
    攔下甲○○所駕自小貨車等情不諱；惟仍矢口否認有何與同
    案被告丁○○共同詐欺取財之犯行，辯稱：當日伊在北屯路
    四五０號所經營之租車行內沒車，遂於早上打電話要同案被
    告丁○○前來搭載，事後丁○○打電話告以有事在某一路上
    處理，伊便搭計程車至丁○○所講該路段，並見丁○○與乙○○正在理論，伊僅過去而未講話，第一次車禍發生時伊不
    在現場，不清楚丁○○向被害人乙○○索賠之事，另第二次
    則確實有發生車禍，離開第一次車禍現場時，由伊騎乘丁○○父親之機車搭載丁○○欲至伊店內，途中遭甲○○駕駛之
    小貨車撞到機車左側把手，機車因重心不穩而倒地，伊雖未
    受傷，然丁○○因酒醉不及反應而倒地受傷，因丁○○要找
    對方談，伊遂騎車搭載丁○○攔下甲○○，然伊對丁○○向
    甲○○索賠六百元一節完全不知情云云。經查：
（一）被告丙○○雖辯稱同案被告丁○○向被害人乙○○索賠時
      伊並未在場云云；然而，觀諸被告丙○○於警詢、偵查及
      本院行準備程序、審理中先後供稱：「在光陽路一七二巷
      口發生交通事故時是丁○○騎乘機車與一輛我不知顏色的
      小貨車發生事故，當時我在旁邊。因為丁○○打電話要我
      過去，我即搭計程車趕過去。當日約上午十時許接到丁○○打電話告訴我說他跟人發生擦撞。…他跟我說他在光陽
      路上，我就攔計程車過去，並在光陽路上看見他。」（詳
      見警詢案卷第十一頁）、「當天中午我在臺中縣潭子鄉○○路及中山路口吃東西，丁○○來載我要去公司，結果他
      電話聯絡我說他在光陽路附近發生車禍，我坐計程車過去
      找他，丁○○與對方如何談我不知道。（問：丁○○拿多
      少錢？）從頭到尾我都不知道，我知道丁○○跟對方理論
      ，丁○○說他就是要處理，我都是在旁邊等。第二次我真
      的不知道丁○○跟對方要多少錢。」（詳見偵查案卷第二
      六頁至第二七頁）、「我是在潭子另外一個車禍現場見到
      丁○○。我在吃麵時他打電話給我，我坐計程車去現場，
      看到他在跟對方理論，我都沒有講話，所以車禍發生時我
      不在。他向對方索賠我不清楚，我只是有過去。」（詳見
      本院準備程序筆錄）及「我是後來才趕過去的，他們在路
      上大小聲，我過去時現場已經有三個人在講賠償的事。」
      等語（詳見本院九十六年九月五日審理筆錄），已顯與同
      案被告丁○○於警詢及偵查中分別陳稱：「我於九十六年
      一月十三日中午十一時近十二時許，在臺中市○○區○○
      路與北屯路口之昱騰汽車出租行與丙○○會合，要載他至
      雅潭路與大豐路之祥豐汽車出租行上班。我與乙○○發生
      車禍向他索取金錢時，丙○○沒有在現場。」（詳見警詢
      案卷第六頁）及「九十六年一月十三日上午十一時許，在
      臺中市○○路與松竹路附近，我是跟藍色貨車發生擦撞，
      當時我是一人。當時我是要去雅潭路及中山路口載我朋友
      丙○○，丙○○要過來，我說我已經處理好，之後丙○○
      有搭計程車過來。（問：第一次車禍有你在場？）是。丙○○到時，對方已經離開。那天我是要去載丙○○，我跟
      丙○○說我有出車禍，要等一下，丙○○才趕過來。」（
      詳見偵查案卷第四四頁至第四六頁）等語，二者對於渠等
      當日究係在何處會合見面，又被告丙○○究有無見到第一
      名被害人乙○○等情之所述極具出入，已可見同案被告丁○○證稱第一次係伊一人騎乘機車與被害人乙○○發生車
      禍糾紛，自始均係伊一人攔下被害人乙○○要求賠償並取
      得上開賠償金，被告丙○○自始未曾參與云云，顯有迴護
      被告丙○○之情，無足憑信，而被告丙○○辯稱上情，業
      已表露心虛之情甚明。況查，被告丙○○確有與同案被告
      丁○○共同參與第一次向被害人乙○○詐財之行為等情，
      業據被害人乙○○於警詢、偵查及本院審理中迭次指稱：
      「我駕公司之自小貨車行經光陽路二三六號時遭二名男子
      共乘一輛白色輕型機車欄下，佯稱我在光陽路一七二巷口
      與他們二人發生交通事故，要我賠償他們二人之損失。當
      時在光陽路二三六號前是由丁○○騎乘機車並搭載丙○○
      ，由丁○○將我攔下，並稱我在光陽路一七二巷口與他發
      生車禍，造成他車子及大腿受傷。」（詳見警詢案卷第十
      八、十九頁）、「我在開車，但丁○○及丙○○騎車過來
      攔下我，說我擦撞到他們。當時是丁○○跟我說有發生擦
      撞，他就是騎機車的人。丁○○攔我下來時，是與丙○○
      一起，他們是相載的，丁○○騎車。」（詳見偵查案卷第
      六四頁至第六五頁）及「當天中午十二時左右，我送完貨
      要回公司行經潭子鄉○○路時，丁○○騎機車擋在我貨車
      前面，將我攔下來，我被攔下來時機車上共二人，當時被
      告丙○○係坐在後座，我被攔下來後，被告丙○○都在旁
      邊看。當天丁○○下車來敲我車門，說我有擦撞到他，但
      我印象中沒有，丁○○又說他機車有擦痕，且膝蓋有受傷
      ，但我看丁○○膝蓋沒有傷，而丁○○機車雖有擦痕，但
      像是舊痕跡，丁○○講話很大聲，問我要如何處理，後來
      我老闆的大哥住在那附近，聽到他講話的聲音過來看，本
      來說要把機車牽去修理，但被告丁○○說他沒空，我老闆
      的大哥說拿二千元給他去修理，被告丁○○說不夠要拿三
      千元，所以我老闆的大哥當場就給被告丁○○三千元。攔
      下我時，被告丙○○是坐在後座。攔下我後，被告丙○○
      都在旁邊看，我與被告二人都站在貨車前（當庭繪製三人
      相關位置）。被告丙○○比較靠路邊。（問：被告丁○○
      拿到三千元後如何處理？）被告丁○○就騎機車搭載被告
      丙○○走，沒有在現場停留。（問：被告丁○○既然沒有
      受傷，機車也沒有受損，為何給他三千元？）因為我老闆
      的大哥是局外人，不瞭解當天的情形，所以就給他錢。（
      問：那三千元是否有還給你老闆的大哥？）不用。那算是
      他想要出的，我只是在旁邊看。我不知我老闆的大哥叫什
      麼名字。我老闆的大哥是在我被攔下後約五分鐘才靠過來
      。」（詳見本院九十六年九月五日審判筆錄）等語詳實，
      並經被害人即證人乙○○於警詢時當場指認及偵查中以照
      片指認被告丙○○與同案被告丁○○確為當天共乘機車之
      男子，此有臺中縣警察局豐原分局指認犯罪嫌疑人紀錄表
      二紙及偵訊筆錄在卷可憑（詳見警卷第二一頁至第二二頁
      、偵查卷第六四頁），又參以證人乙○○與被告丙○○及
      同案被告丁○○乃互不相識且無怨隙等情，既為被告丙○○所不爭執，亦即證人乙○○顯無自陷於偽證罪之追訴而
      構詞誣賴被告丙○○等人之理，則堪認證人乙○○所為上
      開證詞，應屬可採，而被告丙○○確有讓同案被告丁○○
      以機車搭載並共同攔下被害人乙○○，而由同案被告丁○○向被害人乙○○訛稱上情以詐取財物之情，至為明確。
      準此，可見被告丙○○辯稱伊係經同案被告丁○○以電話
      告知發生車禍事故後，始到場關切，全然不知同案被告丁○○在此之前是否確與他人發生車禍及索賠一事云云，要
      屬卸飾之詞，顯不可信。
（二）次以，被告丙○○先後於偵查中陳稱：「我騎車搭載丁○○，在中山路與雅潭路口該輛自小貨車往右靠，擦撞到我
      騎乘之機車左後視鏡，我緊張致機車往右倒地，丁○○掉
      落在地上摔倒，我右腳撐著機車，所以沒有摔倒在地上。
      丁○○有受傷，我機車右側車身毀損。對方車輛右後車尾
      處有我機車後視鏡塑膠擦撞痕跡。」（詳見警詢案卷第九
      頁至第十頁）及「有與他人發生車禍。我是騎車的人，當
      天確實有與貨車擦撞，只是小摩擦，沒有撞到，是我朋友
      丁○○自己喝酒醉，不穩掉下去。是貨車右邊車尾擦到我
      左邊後照鏡，機車倒下，我馬上跳車，我沒摔倒，但丁○○喝醉，所以他有倒下。車子是丁○○的，丁○○說要去
      理論，事實上確實有擦撞，警方有照片存證。」等語（詳
      見偵查案卷第二六頁），雖與同案被告丁○○於偵查中具
      結證稱：「第二次車禍當時是九十六年一月十三日中午十
      二時許，在雅潭路與中山路口，當時是丙○○騎機車，我
      們要去雅潭路及大豐路口之祥豐汽車出租公司，那是丙○○開的公司。我們在中山路往雅潭路左轉彎處喝一些酒，
      丙○○說他要騎車，因我有喝酒，在那裡有台車擦撞我們
      卻沒有停車，我們追上去理論，對方跟我們對不起，並說
      要拿六百元賠償我們。（問：有無捲起褲管跟第二次車禍
      當事人說你左膝蓋有受傷？）有。我捲起左邊褲管跟他說
      ，但是我沒有外傷。」及「（問：甲○○為何要給你六百
      元？）因為我機車旁邊的保險桿壞掉。」（詳見偵查案卷
      第四五頁至第四六頁、第十二頁）等語大致相符。然查，
      據同案被告丁○○於警詢中供稱：「當天第一次車禍時乙○○原本拿兩千給我，因修理機車及我腳有受傷，我覺得
      兩千元不合理，於是乙○○共拿三千元給我。」等語（詳
      見警卷第六頁）；嗣於偵查中改稱：「我當天發生兩次車
      禍均無外傷，僅機車有毀損，我向第一次車禍當事人（即
      證人乙○○）理論，乙○○原本要賠償兩千元，但因我膝
      蓋上有釘且機車有損壞，故對方共賠償我三千元；第二次
      車禍時，我有捲起左褲管向第二次車禍當事人（即證人甲○○）說我左膝蓋有受傷，但我並沒有外傷。」等語（詳
      見偵查卷第四四頁至第四六頁），既可見同案被告丁○○
      對於伊之左膝蓋究有無外傷之說詞前後不一，則同案被告
      丁○○究有無於當天因發生車禍而致膝蓋受傷，已非無疑
      。再查，被告丙○○與同案被告丁○○當日所騎乘之機車
      事後業經到場處理之員警於案發後立即拍攝現場照片，而
      由該機車照片及員警當場查看後，認被告丙○○與同案被
      告丁○○所稱之擦撞痕均為舊痕跡，並非當天新生之擦撞
      痕，又經比對機車與證人乙○○及甲○○之自小貨車後，
      認該機車並無因車禍而產生之新擦痕等情，有現場照片十
      五張（詳見警卷第三二頁至第四十頁）及警員職務報告（
      見警卷第一頁）等存卷可考，且九十六年一月十三日被告
      丁○○因涉及本案而遭羈押入臺灣臺中看守所時，被告丁○○身上僅背部、雙膝及腹部有舊疤痕等情，亦有臺灣臺
      中看守所九十六年一月二十三日中所坤衛字第０九六００
      ００四八三號函附之臺灣臺中看守所被告健康檢查表及臺
      灣臺中看守所新收收容人內外傷記錄表在卷可證（詳見偵
      查卷第三一頁及第三四頁至第三五頁），益徵被告丙○○
      辯稱確有第二次車禍糾紛，且所騎機車確實因此毀損，而
      被告丁○○亦受有傷害云云，及共同被告丁○○辯稱確有
      上開二次車禍，並造成上開車損及人傷云云，乃屬矯飾卸
      責之詞，顯無憑據。此外，被告丙○○確有在場幫腔而以
      曾發生車禍事故之不實事由向被害人即證人甲○○詐取財
      物等情，業據被害人即證人甲○○於偵查及本院審理中證
      稱：「丁○○就與另一人騎機車突然把我攔下來，說我撞
      到他機車。丁○○要我賠三千元，我說身上沒錢，我要回
      家跟家人處理，他要我拿出身上所有錢處理，並叫我拿錢
      包給他看，我身上只有六百元，丁○○就將六百元拿走…
      我們一直在爭執。（問：另一位男子在旁？）他就是一直
      在旁邊看，丁○○在跟我說時，他也會幫腔。我不知道（
      他們）是誰載誰，但一攔下我，就是丁○○跟我說話，另
      一人在旁邊看。丁○○還給我看他身上的傷勢，但丁○○
      的傷勢都是已經結疤，不是一般傷害有紅腫或流血。車子
      根本沒有損傷。」（詳見偵查案卷第五八頁至六十頁）、
      「我是開貨車由大豐路要往豐原交流道上高速公路的方向
      走，經過一家７－１１便利商店，我要右轉彎進一個小巷
      子，他們被告二人就騎機車從我的右側一直靠近我（類似
      要阻擋我的樣子），我怕撞到就把車子停下來，他們就叫
      我下車，就說我有撞到他們還一直開，並說我在鐵路那邊
      過鐵路時有撞到他們，但是我根本都沒有看到，我沒有發
      生任何擦撞，他們是到７－１１便利商店那邊才出現，我
      有跟他們解釋，但他們還是一直講，還問我身上有沒有錢
      ，要我賠醫藥費，要我賠三千或六千元，還說他們的機車
      左手把剎車部分有損傷，但我看他們的機車的損傷是很久
      的，不可能是當天的，後來我有把我身上的六百元全部給
      他們，他們沒有受傷，攔下我時，被告丁○○說他的膝蓋
      有受傷，也有把膝蓋給我看，但我看他膝蓋的傷是一個舊
      疤，也不像當天擦傷的痕跡，被告丙○○就一直在旁邊看
      ，好像還有在勸他朋友，但是勸的內容是什麼我忘記了。
      六百元我是交給被告丁○○，我交錢時沒有注意到被告丙○○人在哪裡在做什麼。這段時間被告丙○○都在那邊看
      ，我們站在貨車跟機車中間。（問：偵查中你曾說被告丙○○在現場有幫腔，是何意？）我忘記了，事情已經過了
      很久，對事情經過有點忘記了。（問：偵查中你說當時只
      有一個人，所以你會害怕，若被告丙○○沒做什麼，你為
      何會認為你只有一個人而感到害怕？）因為我覺得他們是
      一起的。」（詳見本院九十六年九月五日審理筆錄）等語
      詳實，又參以被告丁○○向被害人乙○○及甲○○陳稱伊
      父所有該機車遭擦撞及伊因此跌倒受傷之位置均屬一致等
      情，亦據被害人乙○○及甲○○分別陳述詳實，已如前述
      ，自足徵被告丙○○乃明知並無上開車禍事故，猶仍騎乘
      機車搭載被告丁○○攔下被害人甲○○，而推由被告丁○○向被害人甲○○佯稱確有上開車禍事故，須以金錢賠償
      等語，並在旁幫腔，而共為上開詐欺取財之犯行，容無疑
      義。蓋以倘若同案被告丁○○確曾與被害人乙○○發生第
      一次車禍事故，並招致上開車損及人傷，則被告丙○○既
      曾與丁○○同行前往找被害人乙○○理論，則被告丙○○
      當時即應知該機車業已毀損且丁○○業已受傷，豈有認上
      開機車之毀損及同案被告丁○○所受之傷害均係第二次車
      禍事故所致，並騎車搭載丁○○向甲○○理論之理，基此
      ，益見被告丙○○就同案被告丁○○向被害人乙○○及甲○○詐欺取財之行為，早有犯意聯絡無疑。
（三）再者，上開犯罪事實，復有贓物認領保管單存卷足佐，且
      有機車一輛扣案足佐，又觀諸被害人乙○○及甲○○所述
      其等遭被告丙○○及同案被告丁○○騎車攔下詐財之情節
      均如出一轍，益徵被告丙○○與丁○○二人所騎乘之機車
      並未於上揭時、地與被害人乙○○及甲○○所駕駛之自小
      貨車發生擦撞，而被告丙○○確有與同案被告丁○○共同
      以假借虛有之上開車禍事故，向被害人乙○○及甲○○索
      取車禍事故所致醫藥費及車損費等財物之施用詐術行為，
      至為明確。
（四）末按刑法第三百三十九條第一項詐欺罪之成立，以意圖為
      自己或第三人不法之所有，以詐術使人將本人或第三人之
      物交付為要件；又以恐嚇使人將物交付，有時固亦含有詐
      欺性質，但與詐欺罪之區別，則在有無施用威嚇，使人心
      生畏懼之情形為斷，最高法院四十六年台上字第二六０號
      及二十八年上字第一二三八號分別著有判例可參。經查，
      證人甲○○於偵查及本院審理時既證稱：「丁○○還給我
      看他身上的傷勢，但丁○○的傷勢都是已經結疤，不是一
      般傷害有紅腫或流血。車子根本沒有損傷。」（詳見偵查
      案卷第五九頁至六十頁）及「我看他們的機車的損傷是很
      久的，不可能是當天的。丁○○說他的膝蓋有受傷，也有
      把膝蓋給我看，但我看他膝蓋的傷是一個舊疤，也不像當
      天擦傷的痕跡。（問：你剛才說當時被告車損是舊的，為
      何還給他們六百元？）因為他一直跟我要錢，我想說花錢
      消災。」等語（詳見本院九十六年九月五日審判筆錄第五
      頁），而證人乙○○於本院審理時亦證述：「丁○○說我
      有擦撞到他，但我印象中沒有，我看丁○○膝蓋沒有傷，
      而丁○○機車雖有擦痕，但像是舊痕跡，丁○○講話很大
      聲，問我要如何處理，後來我老闆的大哥住在那附近，聽
      到他講話的聲音過來看，本來說要把機車牽去修理，但丁○○說他沒空，我老闆的大哥說拿二千元給他去修理，丁○○說不夠要拿三千元，所以我老闆的大哥當場就給被告
      丁○○三千元。（問：你於偵查中說你當時因感到害怕，
      只想趕快把事情處理完才支付？）我頭一次遇到這種事情
      會怕，我希望趕快處理完回公司。（問：被告二人有無說
      如果不處理會如何？）沒有。（問：你為何不走？）因為
      他講話很大聲，機車擋在我前面，車子沒辦法走。」等語
      在卷（詳見本院九十六年九月五日審判筆錄第八頁至第九
      頁），可見被告丙○○及同案被告丁○○二人並無對被害
      人甲○○及乙○○施用威嚇，使被害人心生畏懼之行為，
      自核與恐嚇取財之要件不符，而被害人甲○○當時乃認雖
      無上開車禍事故，然因希望儘速解決此事以便離去，始將
      被告丙○○等人索賠之金錢交予同案被告丁○○，並非因
      被告丙○○二人上開施用詐術之行為致陷於錯誤而交付財
      物，另被害人乙○○當時亦因認無上開車禍事故，故未因
      被告丙○○二人上開施用詐術之行為致陷於錯誤而交付任
      何財物，至當日所交付之三千元款項則係被害人乙○○之
      老闆之成年兄長因誤信同案被告丁○○所為上開虛構之詞
      ，致陷於錯誤而交付者無疑。綜上可見，被告丙○○所辯
      上情，洵非足取。本案事證明確，被告丙○○之上開犯行
      ，堪以認定，應予依法論科。
二、查被告丙○○雖推由同案被告丁○○已著手於詐欺行為之實
    行；惟因被害人乙○○及甲○○既均察覺實際上未發生車禍
    而未陷於錯誤，亦即被害人乙○○及甲○○均非因被告丙○○等人施用詐術之行為而交付上開財物，則被告丙○○就此
    等部分之犯罪因已行使其詐術，依法仍須負詐欺取財未遂刑
    責；又被告丙○○亦推由同案被告丁○○向被害人乙○○之
    老闆之成年兄長施以詐術，並致之因此陷於錯誤而交付三千
    元予同案被告丁○○，是此部分之所為應已成立詐欺取財既
    遂罪。是核被告丙○○向被害人乙○○、該名成年兄長及甲○○之所為，分別係犯刑法第三百三十九條第三項、第一項
    之詐欺取財未遂罪、同法第三百三十九條第一項之詐欺取財
    既遂罪及同法第三百三十九條第三項、第一項之詐欺取財未
    遂罪，而公訴人認被告丙○○上開所為，僅犯一詐欺取財罪
    云云，顯有誤會，應予更正。被告丙○○與同案被告丁○○
    二人間，就上開詐欺取財犯行，均有犯意聯絡及行為分擔，
    應為共同正犯。被告丙○○係以一施用詐術之行為同時向被
    害人乙○○詐欺取財未遂及向該名成年兄長詐欺取財既遂，
    為想像競合犯，應從一重之詐欺取財既遂罪處斷。被告丙○○所為上開詐欺取財既遂罪與所犯向被害人甲○○詐欺取財
    未遂罪之二罪間，犯意各別，行為互殊，應予分論併罰。又
    被告丙○○雖已著手於詐欺行為之實行，惟因被害人甲○○
    並未陷於錯誤，此部分之犯罪尚屬未遂，爰依刑法第二十五
    條第二項之規定，按既遂犯之刑減輕其刑。至公訴人雖未敘
    及被告丙○○另涉有向上開該名成年兄長詐欺取財既遂部分
    之犯行，然此部分與已起訴經論罪之向被害人乙○○詐欺取
    財未遂之犯罪事實，既為想像競合犯之裁判上一罪關係，自
    為起訴效力所及，本院當應併予審究。爰審酌被告丙○○素
    行不佳，不思循合法正當途徑獲得財富，竟以佯稱發生車禍
    事故之方式向他人詐取金錢，嚴重影響社會治安，犯罪後猶
    仍矢口否認犯行，態度不佳，惟念其詐取之金錢僅三千六百
    元，數額非鉅，及其犯罪動機、手段、生活狀況及智識程度
    等一切情狀，各量處如主文所示之刑，且均諭知易科罰金之
    折算標準，並定其應執行之刑，及諭知易科罰金之折算標準
    ，以示懲儆。又犯罪在九十六年四月二十四日以前者，除本
    條例另有規定外，有期徒刑減其刑期二分之一；依本條例應
    減刑之罪，未經判決確定者，於裁判時，減其宣告刑，依前
    項規定裁判時，應於判決主文同時諭知其宣告刑及減得之刑
    ；犯最重本刑為五年以下有期徒刑以下之刑之罪，依本條例
    規定減為六月以下有期徒刑、拘役者，應於為減刑裁判時，
    併諭知易科罰金折算之標準，中華民國九十六年罪犯減刑條
    例第二條第一項第三款、第七條、第九條分別定有明文。而
    查被告丙○○上開犯罪之時間均係在九十六年四月二十四日
    以前，所犯符合中華民國九十六年罪犯減刑條例所定之減刑
    條件，應依該減刑條例第二條第一項第三款之規定，各減其
    宣告刑二分之一，並均依該條例第九條之規定，諭知易科罰
    金之折算標準。至扣案車號為ＴＤＭ—九三六號之機車一部
    ，乃為同案被告丁○○之父親楊清標所有之物，並非被告丙○○或同案被告丁○○所有，業據被告丙○○及同案被告丁○○供承在卷，且互核相符，並有車號查詢輕型機車車籍資
    料在卷足參（附於本院案卷），是不另為沒收之諭知，附此
    說明。
據上論斷，應依刑事訴訟法第二百九十九條第一項前段，刑法第
二十八條、第三百三十九條第一項、第三項、第二十五條第二項
、第四十一條第一項前段、第二項、第五十一條第五款，刑法施
行法第一條之一，中華民國九十六年罪犯減刑條例第二條第一項
第三款、第七條、第九條，判決如主文。
中　　華　　民　　國　　96　　年　　11　　月　　7 　　日
　　　　　　　　刑事第四庭  審判長法　官  林宜民
                                  法  官  林學晴
                                  法  官　許惠瑜
以上正本證明與原本無異。
如不服本判決，應於收受送達後10日內向本院提出上訴書狀（應
敘述具體理由並附繕本）。
上訴書如未敘述理由，應於上訴期間屆滿後20日內補提理由書於
本院。
                                  書記官  陳佳君
中　　華　　民　　國　　96　　年　　11　　月　　7 　　日
附錄論罪科刑法條：
刑法第三百三十九條第一項、第三項
意圖為自己或第三人不法之所有，以詐術使人將本人或第三人之
物交付者，處五年以下有期徒刑、拘役或科或併科一千元以下罰
金。
以前項方法得財產上不法之利益或使第三人得之者，亦同。
前二項之未遂犯罰之。
